臺灣臺中地方法院刑事判決
111年度交易字第437號
公  訴  人  臺灣臺中地方檢察署檢察官
被      告  張佩玉




上列被告因過失傷害案件，經檢察官提起公訴（111年度偵字第7
082號），本院判決如下：
    主    文
張佩玉犯過失傷害罪，處拘役伍拾日，如易科罰金，以新臺幣壹
仟元折算壹日。
    犯罪事實
一、張佩玉於民國110年5月13日下午5時33分許，騎乘車牌號碼000
    -000號普通重型機車，沿臺中市大雅區中清路3段外側車道
    由南往北方向行駛至中清路3段與永和路之路口時，本應注
    意車前狀況及兩車並行之間隔，並隨時採取必要之安全措施
    ，而依當時天候晴、有日間自然光線、路面無缺陷、道路無
    障礙物、視距良好等客觀情狀，並無不能注意之情事，竟疏
    未注意及此，未與同向右前側由林書達搭載姜宜君所騎乘之
    車牌號碼000-000號普通重型機車保持適當間距，即貿然騎車
    行駛，致其所騎乘之機車先碰撞林書達所騎乘機車左後車燈
    及姜宜君左小腿，旋該車右側後照鏡又勾住姜宜君左側外套
    口袋（姜宜君受傷部分，未據告訴），張佩玉因而人車倒地
    ，適其同向左後側有邱家恩騎乘車牌號碼000-0000號普通重
    型機車搭載乘客顏卉君（邱家恩所涉過失傷害罪嫌，另為不
    起訴之處分）行經該處，因剎避不及而撞及張佩玉所騎乘之
    機車，致邱家恩人車倒地，因而受有右側小腿撕裂傷、左手
    大拇指壓砸傷、右膝挫傷紅腫等傷害（顏卉君受傷部分，未
    據告訴）。
二、案經邱家恩訴由臺中市政府警察局大雅分局移送臺灣臺中地
    方檢察署檢察官偵查起訴。
    理    由
一、認定犯罪事實之證據及理由：
　　訊據被告張佩玉固坦承其於上開時、地，有騎車行經該處之
    事實，惟矢口否認有何過失傷害犯行，辯稱：我是三台車最
    前面的，告訴人邱家恩的車在我的左後方，林書達的車的位
    置我不太清楚，我當時停在最前方，我剛起步5、6公尺，後
    方告訴人騎的車子就撞上我，導致我的煞車燈破掉，我是被
    撞的，我被撞之後沒有再撞到人，整個車禍過程我都沒有撞
    到其他人車云云。經查：
  ㈠被告於110年5月13日下午時33分許，有騎乘車牌號碼000-000號
    普通重型機車，沿臺中市大雅區中清路3段外側車道由南往
    北方向行駛至中清路3段與永和路之路口等事實，業據被告
    於警詢及本院準備程序、審理時供述明確，核與證人即告訴
    人、證人姜宜君於警詢時證述之情節大抵相符，並有臺中市
    政府警察局大雅分局道路交通事故現場圖、道路交通事故調
    查報告表㈠㈡、現場及車損照片在卷可參，是此部分事實首堪
    認定。
  ㈡證人即告訴人於警詢時證稱：當時被告於外車道慢慢往內車
    道方向切入時，先碰撞到右側的普重機（BK8-737）駕駛林
    書達後，再與我發生碰撞，我與被告現場機車倒地，是我的
    右車身與被告的左車身發生碰撞，被告行向與我同向，他當
    時離我約一台機車車寬的距離，發現的時候已經來不及，所
    以就發生碰撞，我右側小腿撕裂傷、左手大拇指壓砸傷、右
    膝挫傷紅腫等語（偵卷第35至36頁）。
　㈢證人姜宜君於警詢時證稱：當時我先生林書達載著我駕車沿
    中清路3段往沙鹿方向行駛經過永和路口時，被告駕車一樣
    沿中清路3段往沙鹿方向行駛經過永和路，未與我們保持行
    車距離，導致其前車輪碰撞到我的左後車燈，再碰撞到我的
    左小腿後，她的後照鏡勾到我的左邊外套口袋，因為我們在
    最前面，所以我沒看到被告是否有碰撞到告訴人，事後我就
    看到告訴人與他所載的乘客連同機車倒地等語（偵卷第42頁
    ）。
　㈣酌以告訴人、證人2人均與被告互不相識，實無虛構上開情節
    以誣陷被告令入囹圄之動機及必要；又綜觀其等前揭證述內
    容，對於被告騎車係先與林書達所騎機車發生碰撞，旋告訴
    人即人車倒地等主要事實及基本情節，前後證述互核大致相
    符，且無重大矛盾、違反情理之處，應堪採信。而告訴人因
    此交通事故受有上開傷勢乙情，亦有忠港醫院診斷證明書可
    佐，則告訴人前開指證情節，應堪採信。
　㈤被告於本院審理時雖辯稱：我是三台車最前面的，告訴人的
    車在我的左後方，林書達的車的位置我不太清楚，我剛起步
    後方告訴人騎的車子就撞上我，我是被撞的，我被撞之後沒
    有再撞到人，整個車禍過程我都沒有撞到其他人車云云（本
    院卷第77至78頁）。惟被告於警詢時卻供稱：我與告訴人駕
    駛重機車一樣沿中清路3段往沙鹿方向行駛經過永和路口處
    發生碰撞，告訴人車頭追撞我車尾，導致我重心不穩偏向林
    書達騎乘之普重機後照鏡先勾到林書達後座乘客之衣服，連
    車倒地壓住我的左腳，等我倒下後，告訴人再次撞到我，再
    與我發生碰撞等語（偵卷第32頁）。衡諸常情，一般人於事
    故現場記憶最為清晰、感受最為強烈，案發之初所供述之事
    發情節當與事實最為相符，且若兩車實際上未發生碰撞，被
    告對此有利於己之重要事實，理當在第一時間製作警詢筆錄
    時積極主動申辯，基此，堪認被告於警詢時所供承其有偏向
    林書達騎乘之機車，且其後照鏡有勾到林書達後座乘客姜宜
    君之衣服等語，始與實情相符，是其至本院審理時所辯上開
    情節，應屬事後卸責之詞，不足採信。
　㈥按汽車行駛時，駕駛人應注意車前狀況及兩車並行之間隔，
    並隨時採取必要之安全措施，道路交通安全規則第94條第3
    項定有明文。經查，被告考領普通重型機車駕駛執照乙節，
    有證號查詢機車駕駛人表在卷可查（偵卷第103頁），其對
    上開注意義務自應知之甚詳。又案發當時天候晴、有日間自
    然光線、路面無缺陷、道路無障礙物、視距良好等情，亦有
    前開道路交通事故調查報告表㈠在卷可稽，堪認被告依案發
    時客觀情狀並無不能注意之情事，其騎車行駛時，竟未注意
    車前狀況及兩車並行之間隔，並隨時採取必要之安全措施，
    致生本件交通事故，被告駕駛行為具有過失甚為明確。
　㈦本案經送鑑定後，亦認被告駕駛普通重型機車，行至設有行
    車管制號誌交岔路口，綠燈起步後駛越前車時未保持安全間
    隔致衍生連環事故，為肇事原因乙節，有臺中市車輛行車事
    故鑑定委員會鑑定意見書在卷可佐（中市車鑑0000000案；
    偵卷第63至64頁），同於本院前開認定，而告訴人復因本件
    交通事故受有前開傷勢，足認被告上開過失行為與告訴人之
    受傷結果間具有相當因果關係。
  ㈧綜上所述，本案事證明確，被告犯行堪予認定，應依法論科
    。
二、論罪科刑：
  ㈠核被告所為，係犯刑法第284條前段之過失傷害罪。
  ㈡被告於肇事後，尚未經有偵查權之公務員發覺前，於處理人
    員前往現場處理時在場，並當場承認為肇事人，自首而接受
    裁判，有臺中市政府警察局道路交通事故肇事人自首情形紀
    錄表在卷可憑（偵卷第95頁），爰依刑法第62條前段規定，
    減輕其刑。至被告雖對本案過失傷害犯行有所辯解，惟此尚
    屬其辯護權之行使，不能僅憑此即認被告無意接受裁判（最
    高法院107年度台上字第2968號、106年度台上字第1542號、
    84年度台上字第829號判決意旨參照），附此敘明。
  ㈢爰審酌被告騎車未能善盡注意義務，致釀本案事故，使告訴
    人受有犯罪事實欄所載之傷害，顯缺乏尊重用路人生命、身
    體安全之觀念，行為實屬不該；復酌以被告犯後否認犯行，
    迄今仍未與告訴人調解成立並賠償損害；另考量被告自陳之
    教育程度、職業、家庭生活及經濟狀況（本院卷第78頁）、
    領有中華民國身心障礙證明（本院卷第49頁）及本件過失責
    任比例（被告為肇事原因，告訴人及林書達均無肇事因素，
    有上開鑑定意見書可參）等一切情狀，量處如主文所示之刑
    ，併諭知易科罰金之折算標準，以資懲儆。
據上論斷，應依刑事訴訟法第299條第1項前段，判決如主文。
本案經檢察官詹益昌提起公訴，檢察官王宜璇到庭執行職務。
中　　華　　民　　國　  111 　 年　　8  　月 　　3    日
                  刑事第十二庭  法　官　黃震岳
以上正本證明與原本無異
如不服本判決應於收受判決後20日內向本院提出上訴書狀，並應
敘述具體理由；其未敘述上訴理由者，應於上訴期間屆滿後20日
內向本院補提理由書(均須按他造當事人之人數附繕本)「切勿逕
送上級法院」。
告訴人或被害人如不服判決，應備理由具狀向檢察官請求上訴，
上訴期間之計算，以檢察官收受判決正本之日期起算。
                                書記官  張峻偉
中　　華　　民　　國　  111 　 年　　8  　月 　　3    日

附錄本案論罪科刑法條全文：
中華民國刑法第284條
因過失傷害人者，處1年以下有期徒刑、拘役或10萬元以下罰金
；致重傷者，處3年以下有期徒刑、拘役或30萬元以下罰金。